臺灣彰化地方法院刑事裁定              100年度聲再字第8號
再審聲請人
即受判決人  羅聖堡
上列聲請人即受判決人因違反毒品危害防制條例案件，對於本院
98年度訴字第1455、1927號於中華民國99年8 月5 日判決確定（
第二審案號：臺灣高等法院臺中分院99年度上訴字第889 號、第
三審案號：最高法院99年度台上字第4901號、起訴案號：臺灣彰
化地方法院檢察署98年度偵字第4169號、6786號、98年度偵字第
8051號及98年度偵字第73639 號、第8051號移送併案審理），聲
請再審，本院裁定如下：
    主  文
再審之聲請駁回。
    理  由
一、本件聲請再審意旨略以：
  （一）聲請人即受判決人羅聖堡因販賣第二級毒品甲基安非他
        命而違反毒品危害防制條例案件經本院以98年度訴字第
        1455、1927號判處應執行有期徒刑8 年2 月。嗣聲請人
        聲明上訴，經臺灣高等法院臺中分院，以99年度上訴字
        第88 2號及99年度上訴字第889 號駁回上訴，聲請人因
        不滿未經言詞辯論即遭駁回，故再上訴至最高法院，經
        最高法院以99年度台上字第4901號判決上訴駁回，全案
        乃告確定。
  （二）本件公訴意旨認再審聲請人涉犯販賣毒品罪嫌，無非係
        以證人易淑娟、林茂川之證述，與通訊監察譯文等為主
        要論據，然而證人易淑娟、林茂川於審判程序中已翻異
        前詞，改稱：「（民國97年11月7 日）未曾向被告購買
        毒品... 」等語，渠等之所以翻異前詞，係為澄清事實
        之真象，毅然決然坦言不諱，假使再審聲請人不是清白
        或受冤抑，證人易淑娟、林茂川又豈會冒偽證之處罰而
        為對再審聲請人有利之證述，惟原判決竟認定證人易淑
        娟、林茂川於審判中之證述乃為迴護之詞，不足採納，
        而以警詢及偵訊時之筆錄為具有可信，而以證人易淑娟
        、林茂川於警詢及偵訊時之證述為論罪之依據。
  （三）原審判決認定再審聲請人於97年11月7 日販賣第二級毒
        品甲基安非他命4 分之1 錢，新臺幣（下同）3,500 元
        ，共計2 次，犯罪所得7,000 元乙節，無非依據證人易
        淑娟、林茂川於警詢及偵訊時之證述為論罪依據，然而
        本件有於事實審法院判決前已經存在，為法院、當事人
        所不知，不及調查斟酌，致無從形成正確心證之證據。
        觀之證人易淑娟於98年6 月18日偵訊筆錄（第四頁），
        檢察官問：「何時、地向阿保、阿滿買何種毒品？」，
        易淑娟答：「我都是買4 分之1 錢的安非他命... 向阿
        滿買時是3 千5 百元，向小陳買時是3 千。問：向阿滿
        買安非他命的次數？答：都是在莒光路陸橋撞球場對面
        巷內租屋處向阿滿買的，最少買過2 次，金額都是3 千
        5 百元，重量4 分之1 錢，如果他們二人同時在場就是
        向小陳，如果只有阿滿在場就是向阿滿買。」等語；再
        觀之證人林茂川於98年6 月15日警詢筆錄（第四頁）警
        方問：「你分別向『小陳』及『阿滿』購買幾次毒品？
        均係何種毒品，並於何時開始向『小陳』及『阿滿』購
        買毒品？林茂川答：「我都是跟『小美』向『小陳』購
        買安非他命，... 每次都是購買4 分之1 錢的安非他命
        ，約新臺幣3,000 元... ；另我們也都是跟『阿滿』購
        買安非他命，... 每次都是購買4 分之1 錢的安非它命
        ，約新臺幣3,500-4,000 元，... 。」等語；倘若再審
        聲請人確有在場共同參與97年11月7 日販賣第二級毒品
        2 次予證人易淑娟、林茂川則顯與常理相悖。再者，再
        審聲請人於97年11月7 日僅在林慧柔販毒前，曾與證人
        林茂川通話，爾後隨即離開林慧柔租屋處，不能僅因再
        審聲請人曾與林茂川通話，即認再審聲請人與販毒有直
        接關係，而構成共同正犯之罪。
  （四）綜上所述，原審判決對整案仍未詳察，亦未保法院中立
        之立場，對於如此重要之證詞均走馬看花，且未盡調查
        之能事，未與事實相確認，即率然認定再審聲請人成立
        販賣毒品罪責，科以重刑，再審聲請人為此檢附該確定
        判決書影本各1 件暨相關卷內資料1 宗，依刑事訴訟法
        第420條第1 項第6 款之規定，聲請再審。
二、按再審程序係就確定判決事實錯誤所設之救濟方法，除有刑
    事訴訟法第426 條第3 項前段所定情形外，應由判決之原審
    法院管轄，又上級審法院以上訴不合法，從程序上判決駁回
    上訴者，聲請再審之對象為原法院之判決，並非上級審法院
    之程序判決，該再審案件，仍應由原判決之法院管轄（最高
    法院98年度臺聲字第66號裁定意旨參照）。經查，受判決人
    羅聖堡因涉犯違反毒品危害防制條例案件，經本院於99年3
    月12日以98年度訴字第1455、1927號判處應執行有期徒刑8
    年2 月，經提起上訴，臺灣高等法院臺中分院於99年5 月10
    日以99年度上訴字第882 號及99年度上訴字第889 號，認受
    判決人所為之上訴理由均非具體指摘或表明原審判決有何採
    證認事、用法等足以影響判決本旨不當或違法之具體事由，
    而依「程序優先於實體」之刑事訴訟法原則，以上訴違背法
    律上之程式，從程序上判決駁回其上訴；又經最高法院於99
    年8 月10日以99年度台上字第4901號，認受判決人俱未依法
    指摘或表明第一審判決有何採證認事、用法或量刑等足以影
    響判決本旨之不當或違法，而構成應予撤銷之具體事由，而
    仍以其對第一審判決提起上訴，已敘明具體理由，任意指摘
    原判決違背法令，並有理由矛盾及調查未盡之違失，尚不足
    據以辨認原判決已具備違背法令之形式，應認其上訴為違背
    法律上之程式，予以駁回等情，有臺灣高等法院臺中分院99
    年度上字第882 號、第889 號、最高法院99年度台上字第49
    01號判決附卷可稽，是受判決人聲請再審之對象，應係本院
    98年度訴字第1455、1927號判決，合先敘明。
三、按有罪之判決確定後，因發現確實之新證據，足認受有罪判
    決之人應受無罪、免訴、免刑或輕於原判決所認罪名之判決
    者，得聲請再審，刑事訴訟法第420 條第1 項第6 款定有明
    文。又按有罪之判決確定後，有刑事訴訟法第420 條第1 項
    所定情形之一者，得為受判決人之利益聲請再審。又刑事訴
    訟法第420 條第1 項第6 款所謂「發現確實之新證據」，係
    指該證據於事實審法院判決前業已存在，為法院、當事人所
    不知，不及調查斟酌，至其後始行發現，且就證據本身形式
    觀察，固不以絕對不須經過調查程序為條件，但必須顯然可
    認為足以動搖原有罪之確定判決，而為受判決人無罪、免訴
    、免刑或輕於原判決所認罪名之判決者為限，亦即該「新證
    據」須可認為確實具有足以動搖原確定判決，而對受判決人
    為更有利判決之「確實性」外，尚須具備該證據係在事實審
    法院於判決前已存在，因未經發現，不及調查斟酌，或審判
    時未經注意，至其後始行發現之「嶄新性」特質，二者不可
    或缺，倘未具備上開「確實性」與「嶄新性」二聲請再審新
    證據之特性，即不能據為聲請再審之原因；而所謂「確實」
    之新證據，指其證據之本身在客觀上可認為真實，毋須經過
    調查，即足以動搖原判決，使受刑人得受有利之裁判者而言
    ，若在客觀上就其之真實性如何，尚欠明瞭，非經相當之調
    查，不能辨其真偽，即與確實新證據之「確實」含義不符，
    自難採為聲請再審之理由；又刑事訴訟法第420 條第1 項第
    6 款所謂發見確實之新證據，係指該證據當時已經存在，為
    法院及當事人所不知，事後始行發見者而言，抗告人據以聲
    請再審之上開自白書及簽呈，既為抗告人所製作，且於事實
    審法院判決前已經存在，自非抗告人所不知，即與發見確實
    新證據之要件不合（最高法院85年度臺抗字第308 號裁定、
    98年度臺抗字第552 號、79年度臺抗字第227 號裁定意旨參
    照）。
四、本件受判決人據以聲請再審之理由，無非係謂證人易淑娟、
    林茂川於原審之證詞有利於伊，但原審並未審酌，而採信證
    人易淑娟、林茂川於警詢、偵訊中之證詞而為判決，然證人
    易淑娟、林茂川警詢、偵訊中之證詞有如前一(三)所示之部分
    ，足證受判決人並未販賣毒品，有刑事訴訟法第420 條第1
    項第6 款之情形，並有應調查之證據未予調查之事由云云。
    惟查：證人易淑娟、林茂川於警詢、偵訊及原審審理中之筆
    錄，均於原審審理時即已存在，更經原審審酌後，於原審判
    決中載明：證人易淑娟、林茂川於審判中所為證述與通訊監
    察譯文內容所呈現事實互異，渠等於原審審理時所為證述顯
    係迴護之詞，認為以渠等警詢、偵訊之證述較為可採，而審
    理中之證述不足採信，有本院98年度訴字第1455、1927號刑
    事判決在卷可參。足見上開證據並非為法院、當事人所不知
    ，不及調查斟酌，至其後始行發現之證據，不具備有新證據
    之「嶄新性」，非屬刑事訴訟法第420 條第1 項第6 款所稱
    之新證據，原審更無未審酌證人易淑娟、林茂川於審判中之
    證述之情事。是再審聲請人所述之證據，均為原確定事實當
    時已經存在，並經原確定判決加以審酌，其所述上揭理由均
    與所謂「發現確實之新證據」之「嶄新性」及「確實性」之
    要件，不相符合，其再審之聲請並無理由，應予駁回。
五、據上論斷，依刑事訴訟法第434 條第1 項，裁定如主文。
中    華    民    國   100    年    7     月    26    日
                  刑事第五庭    審判長法  官  周淡怡
                                      法  官  蔡家瑜
                                      法  官  王奕勛
以上正本證明與原本無異。
如不服本裁定，應於裁定送達後五日內向本院提出抗告狀(須附
繕本 )。
中    華    民    國   100    年    7     月    26    日
                                      書記官  戴國安